【裁判字號】    89,婚,1168
【裁判日期】    891215
【裁判案由】    離婚
【裁判全文】
臺灣板橋地方法院民事判決  八十九年度婚字第一一六八號
    原      告  甲○○
    被      告  乙○○
右當事人間請求離婚事件，本院判決如左：
    主    文
原告之訴駁回。
訴訟費用由原告負擔。
    事    實
甲、原告方面：
  一、聲明：求為判決原告與被告離婚。
  二、陳述：被告乙○○為大陸地區人民，於民國八十八年五月間為求非法入境台灣
      地區，經台灣地區人民即訴外人林聖博之媒介，由林聖博在台灣地區出價新台
      幣（下同）十萬元及免費遊覽大陸之利益，招攬原告甲○○赴大陸與被告辦理
      假結婚，原告與被告在欠缺結婚真意之情形下，於八十八年五月三十一日在福
      建省福州市民事局辦理結婚登記，並取得結婚證，又明知該結婚因欠缺真意而
      為無效婚姻，兩造仍推由原告於八十八年六月二十二日持大陸地區出具之結婚
      證、身分證等資料，至台北縣樹林市戶政事務所辦理結婚登記。原告因而違反
      不得使大陸地區人民非法進入台灣地區之規定，經鈞院刑事庭以八十九年度訴
      字第七四０號判決判處有期徒刑捌月，緩刑參年，被告則因連續行使明知為不
      實之事項而使公務員登載於職務上所掌之公文書罪，經鈞院同以上開判決判處
      有期徒刑陸月，如易科罰金以三百元折算一日在案，兩造間顯有難以維持婚姻
      之情，爰依民法第一千零五十二條第二項訴請判決離婚。
  三、證據：提出戶籍謄本、鈞院八十九年度訴字第七四０號刑事判決書為證。
    理      由
一、按婚姻無效或撤銷婚姻，與確認婚姻成立或不成立及離婚或夫妻同居之訴，專屬
    夫妻之住所地或夫、妻死亡時住所地之法院管轄。但訴之原因事實發生於夫或妻
    之居所者，得由各該居所地之法院管轄，民事訴訟法第五百六十八條定有明文。
    本件原告主張其與被告係於八十八年六月二十二日在台北縣樹林市戶政事務所辦
    理結婚登記，則本件訴之原因事實發生地係在原告之居所地即台北縣樹林市，是
    本院就本件訴訟應有管轄權，合先敘明。
二、原告主張其與被告在戶籍登記上係夫妻關係之事實，業據提出戶籍謄本一件在卷
    可稽，應堪信為真實。
三、惟按原告之訴，依其所訴之事實，在法律上顯無理由者，法院得不經言詞辯論，
    逕以判決駁回之，民事訴訟法第二百四十九條第二項定有明文。經查：本件原告
    主張被告乙○○為大陸地區人民，於民國八十八年五月間為求非法入境台灣地區
    ，經台灣地區人民即案外人林聖博之媒介，由林聖博在台灣地區出價新台幣（下
    同）十萬元及免費遊覽大陸之利益，招攬原告甲○○赴大陸與被告辦理假結婚，
    原告與被告在欠缺結婚真意之情形下，於八十八年五月三十一日在福建省福州市
    民事局辦理結婚登記，並取得結婚證，又明知該結婚因欠缺真意而為無效婚姻，
    兩造仍推由原告於八十八年六月二十二日持大陸地區出具之結婚證、身分證等資
    料，至台北縣樹林市戶政事務所辦理結婚登記。原告因而違反不得使大陸地區人
    民非法進入台灣地區之規定，經本院刑事庭以八十九年度訴字第七四０號判決判
    處有期徒刑捌月，緩刑參年，被告則因連續行使明知為不實之事項而使公務員登
    載於職務上所掌之公文書罪，經本院同以上開判決判處有期徒刑陸月，如易科罰
    金以三百元折算一日在案之事實，業據提出本院八十九年度訴字第七四０號刑事
    判決附卷可稽，則依原告所訴之事實，原告與被告間之婚姻顯有無效或不成立之
    事由，並無合法有效成立之婚姻關係存在。乃原告竟以兩造間有難以維持婚姻之
    事由，依民法第一千零五十二條第二項規定提起以有合法有效成立之婚姻關係存
    在為前提之離婚訴訟，在法律上顯無理由，爰不經言詞辯論，逕以判決駁回之。
四、據上論結：本件原告之訴為無理由，並依民事訴訟法第七十八條，判決如主文。
中      華      民      國    八十九    年    十二    月        十五    日
                                台灣板橋地方法院家事法庭
                                        ~B法      官  吳從周
右為正本係照原本作成。
如對本判決上訴，須於判決送達後廿日內向本院提出上訴狀。
中      華      民      國    八十九    年    十二    月        十九    日
                                        ~B法院書記官  許清琳


司法院資訊處製作；財團法人民間司法改革基金會備份。
